臺灣桃園地方法院刑事判決
110年度訴字第582號
公  訴  人  臺灣桃園地方檢察署檢察官 
被      告  黃元駿（原名黃啟真）



選任辯護人  詹基益律師
上列被告因偽造文書等案件，經檢察官提起公訴（107年度偵字
第27933號、108年度偵字第14274號），本院判決如下：
    主  文
黃元駿無罪。
    理  由
一、公訴意旨略以：被告黃元駿明知信用卡係表彰持卡人與發卡
    銀行間辨識身分之用，並作為發卡銀行允許持卡人以信用卡
    刷卡程式，向特約商店完成信用交易之憑藉，非經同意，他
    人不得擅以持卡人之名義，利用信用卡資訊完成消費交易，
    竟與不詳之人共同意圖為自己不法所有，基於詐欺取財、行
    使偽造準私文書等犯意聯絡，先於民國106年12月底承租桃
    園市○○區○○路0段00巷00號5樓作為盜刷信用卡處所，並自10
    7年間在上址透過網際網路向國外料頭（散布盜錄信用卡資
    料之人）取得一般民眾之信用卡資料、卡片、內外碼資料後
    ，使用不知情之邱幼旻個人基本資料申請GMAIL帳號「Qqaz8
    000000000il.com」電子郵件信箱供自己及不詳之人使用，
    於107年4月25日至107年10月25日期間，使用該GMAIL帳號登
    入網路裝置，並使用網路連結viagogo、paypal及其他購物
    、購票網站進行信用卡盜刷交易。嗣被告及不詳之人即於附
    表所示時間，輸入附表編號1-5、7-8號所示信用卡卡號之有
    效期限、授權碼，冒用附表編號1-5、7-8號所示持卡人名義
    向該信用卡發卡銀行特約商家盜刷如附表編號1-5、7-8號所
    示金額之商品，而偽造具準私文書性質之不實線上刷卡消費
    電磁紀錄，以表示其係合法持卡人或經持卡人同意、授權刷
    卡付款之意思，進而行使上開偽造之電磁紀錄，致上開特約
    商家服務人員陷於錯誤，誤認係持卡人本人或經其同意、授
    權刷卡消費而成立訂單，再由特約商家提供服務或出貨，足
    生損害於附表編號1-5、7-8號所述持卡人、上開特約商家及
    附表編號1-5、7-8號所示銀行對於信用卡授權交易與管理使
    用之正確性；附表編號6、9-10號則因交易失敗或未完成交
    易而未遂。因認被告涉犯刑法第216條、第210條、第220條
    之行使偽造準私文書、第339條第1項之詐欺取財既遂（附表
    編號1-5、7-8號部分）、第339條第3項、第1項之詐欺取財
    未遂（附表編號6、9-10號部分）等罪嫌。
二、按犯罪事實應依證據認定之，無證據不得認定犯罪事實；不
    能證明被告犯罪或其行為不罰者應諭知無罪之判決，刑事訴
    訟法第154條第2項、第301條第1項分別定有明文。又認定犯
    罪事實所憑之證據，雖不以直接證據為限，間接證據亦包括
    在內，然而無論直接或間接證據，其為訴訟上之證明，須於
    通常一般之人均不致有所懷疑，而得確信為真實之程度者，
    始得據為有罪之認定，若其關於被告是否犯罪之證明未能達
    此程度，而有合理性懷疑之存在，致使無從形成有罪之確信
    ，根據「罪證有疑，利於被告」之證據法則，即不得遽為不
    利於被告之認定。 
三、公訴意旨認被告黃元駿涉犯上開罪嫌，無非係以：⑴被告之
    供述；⑵另案被告黎修銘之證述；⑶證人邱幼旻之證述；⑷如
    附表各編號所示被害人之證述；⑸扣案電腦儲存之信用卡資
    料、客戶消費明細、網銀國際股份有限公司儲值流向暨交易
    紀錄、持卡人爭議交易聲明書、信用卡疑有異常簽帳消費之
    簡訊照片；⑹桃園市政府警察局中壢分局偵查隊搜索扣押筆
    錄、扣押物品目錄表；⑺扣案電腦儲存內容之擷取資料照片
    、微信群組對話紀錄截圖、被告所使用手機之LINE及微信對
    話紀錄截圖、GMAIL電子郵件信箱網頁及信件內容截圖、內
    政部警政署刑事警察局數位鑑識報告、教戰手則、Google帳
    戶基本資料、電子郵件帳戶活動紀錄及時間軸、交易紀錄等
    證為主要論據。
四、訊據被告黃元駿堅詞否認有何上開盜刷信用卡之行使偽造準
    私文書及詐欺取財犯行，其供稱：起訴書所載被害人遭盜刷
    信用卡之事實均不爭執，但此並非我所為，亦不清楚係何人
    為之等語。經查：
  ㈠如附表各編號所示被害人持用之信用卡，遭不詳之人盜刷使
    用乙情，為被告所不爭執，核與證人即各被害人於警詢時證
    述之情節相符，並有信用卡帳單及交易明細、持卡人爭議交
    易聲明書、信用卡爭議帳款聲明書、信用卡疑有異常簽帳消
    費之簡訊照片、臺北富邦銀行金融安全部110年8月31日金安
    字第1101000115號函、國泰世華銀行歷史消費明細表、台新
    銀行110年7月26日刑事陳報狀、花旗銀行110年9月23日政查
    字第0000082115號函及檢附之交易明細在卷可稽，此部分事
    實，先堪認定。
  ㈡警員於107年10月25日下午4時43分許，在桃園市○○區○○路0段
    00巷00號5樓之被告租屋處搜索扣得ACER筆記型電腦2台，嗣
    經送內政部警政署刑事警察局進行數位鑑識結果，查得該電
    腦內有如附表各編號所示被害人之證件影本、信用卡或手寫
    信用卡資料（含卡號及其有效期限、授權碼）之影像檔案儲
    存其內，此有桃園市政府警察局中壢分局偵查隊搜索扣押筆
    錄、扣押物品目錄表、內政部警政署刑事警察局數位鑑識報
    告、影像檔案翻拍照片附卷可稽。又被告自承上開ACER筆記
    型電腦2台為其所使用（見偵14274卷一第69頁），而電腦內
    所留存被害人之證件影本、信用卡或手寫信用卡資料之影像
    檔案，就其來源為何，雖被告之歷次供述均有不同，有稱：
    ①是國外客戶透過中間人給我，因為國外客戶需要刷卡用（
    見聲羈卷第27頁反面）；②是大陸暱稱「帥哥」之人以微信
    傳給我，問我有沒有類似的東西（見偵14274卷一第89頁反
    面）；③是之前有個叫「小胖」的人問我能否刷卡換現金，
    所以我跟他說需要有證件、卡片正反面影本，還要有密碼，
    這樣我大陸公司才能刷（見偵27933卷二第124頁）；④是他
    人之前傳給我的，網路上就有的資料，因為我們以前要開遊
    戲帳戶，需要信箱註冊用（見偵14274卷三第37頁反面）；⑤
    那是國外銀行的帳戶號碼跟相關連之信用卡卡號，因為我在
    買賣需要給我的供應商帳戶資料讓他們去匯款給我的出貨商
    ，有的是用匯款方式，有的是用刷卡方式（見偵14274卷三
    第80頁反面）；⑥是我大陸「財匯通公司」的同事鐘武寄給
    我的，「財匯通公司」是跨境電商，我負責在臺灣的線上交
    易收款（見審訴卷第94至95頁）等語。惟大抵而言，被告始
    終自承上開被害人之證件影本、信用卡或手寫信用卡資料之
    影像檔案係透過網際網路向他人所取得，並儲存於其所使用
    之ACER筆記型電腦內，此部分事實，堪以認定。
  ㈢被告所使用之ACER筆記型電腦內雖儲存有如附表各編號所示
    被害人之證件影本、信用卡或手寫信用卡資料之影像檔案，
    然是否等同盜刷上開被害人信用卡之人即為被告？尚非無疑
    。蓋證人即另案被告黎修銘（因盜刷他人信用卡之行為，經
    本院以107年度訴字第1139號判決判處應執行有期徒刑1年4
    月確定）於本院審理時證稱：我的方式很簡單，都是在網路
    上直接去購買信用卡卡號等資料，國外的料主是「UNICCAT
    」，是用比特幣購買，然後直接到網路上去購物，只要有信
    用卡卡號、有效日期跟背面末3碼，就可以刷了，除非是遇
    到要3D認證的情形才需要持卡人的同意等語（見訴卷第361
    至366頁），核與被告供稱其電腦內之信用卡或手寫信用卡
    資料之影像檔案係透過網際網路向他人所取得乙情相符。是
    持卡人之信用卡個資因故外洩後，於網路上遭不當散布、盜
    用、買賣之情形甚為猖獗，一般人皆能輕易以虛擬貨幣或其
    他不詳方式取得他人信用卡個資，於網路上進行消費時，部
    分情形只要輸入卡號及其有效期限、授權碼等資訊即可輕易
    盜刷他人信用卡，且上開信用卡個資並未如實體物般可賣斷
    後僅限特定人使用，易言之，凡曾知悉或另外持有該信用卡
    資訊之人，尚不能排除其仍會盜刷使用之可能。而本案如附
    表各編號所示被害人之信用卡遭盜用之時間係自107年3月間
    起迄同年8月間止，橫跨數月，惟被告取得各該被害人信用
    卡資料之時間不明，究竟特定被害人之信用卡遭盜刷之時，
    被告是否已透過網際網路取得該信用卡資料？若否，自不能
    認係被告所為，而縱被告已取得該信用卡資料，尚無法排除
    係曾知悉或另外持有該信用卡資訊之人為盜刷行為。因此，
    在無其他積極證據足資佐證之情形下，本案尚不能以警員於
    107年10月25日下午4時43分許之際，查扣被告所使用之ACER
    筆記型電腦內有如附表各編號所示被害人之證件影本、信用
    卡或手寫信用卡資料之影像檔案儲存其內，即逕認盜刷上開
    被害人信用卡之人即為被告。
　㈣公訴意旨認被告使用不知情之邱幼旻個人基本資料申請GMAIL
    帳號「Qqaz8000000000il.com」電子郵件信箱供自己及不詳
    之人使用，於107年4月25日至同年10月25日期間，使用該GM
    AIL帳號登入網路裝置，並連結viagogo、paypal及其他購物
    、購票網站進行信用卡盜刷交易之部分：
　⒈附表編號1所示被害人徐美雲所持用之信用卡，係於107年8月
    23日遭人盜刷使用，刷卡金額為2筆各新臺幣（下同）1,050
    元，加國外交易手續費共2,132元，此有前開信用卡帳單及
    交易明細在卷可證，而該次刷卡消費交易項目為星城Online
    遊戲點數共2,000點（Google Play網路商店），使用之電子
    郵件信箱為GMAIL帳號「Qqaz8000000000il.com」，此有Goo
    gle Play訂單收據、上開電子郵件帳號活動紀錄在卷為憑（
    見偵14274卷二第4頁正反面、第143頁反面）；附表編號2所
    示被害人于弘所持用之信用卡，係於107年4月8日遭人盜刷
    使用，交易項目為BANK OFCHIAN，刷卡金額為1筆3萬2,518
    元，加國外交易服務費共3萬3,006元乙情，有前開信用卡帳
    單及交易明細、臺北富邦銀行金融安全部110年8月31日金安
    字第1101000115號函在卷可證，而被害人于弘於其後遭人冒
    名申請paypal帳戶，該人即得將被害人于弘之信用卡新增至
    paypal帳戶，並使用電腦或行動裝置為線上消費，且該payp
    al帳戶所註冊使用之電子郵件信箱亦為「Qqaz8000000000il
    .com」，此有該信箱所接收paypal寄發之信件內容附卷可稽
    （見偵14274卷二第171頁）；附表編號6所示被害人王盈翔
    所持用之信用卡，係於107年8月31日遭人盜刷使用，交易項
    目為KA-CN（跨境線上儲值平台），刷卡金額為1筆1,098元
    ，後交易取消且未請款乙情，有前開信用卡疑有異常簽帳消
    費之簡訊照片、國泰世華銀行歷史消費明細表在卷可證，而
    被害人王盈翔於此前遭人冒名申請paypal帳戶，該paypal帳
    戶所註冊使用之電子郵件信箱亦為「Qqaz8000000000il.com
    」，於107年9月1日更新帳戶註冊地址為被害人王盈翔之戶
    籍地址「臺北市○○區○○○路0段000巷00○0號」，此有該信箱
    所接收paypal寄發之信件內容及被害人王盈翔之警詢筆錄附
    卷可稽（見偵14274卷一第42頁、偵14274卷二第193頁）。
　⒉就上開電子郵件信箱之使用人為何，被告雖曾供稱：該信箱
    是綽號「柚子」之人所申請，這帳號是「柚子」給我的等語
    （見偵14274卷一第107頁反面）。且扣案被告所使用之iPho
    ne 6s手機內有其與案外人王凱孝之微信對話紀錄，其中兩
    人於107年10月11日之對話內容如下：「元（即被告）（語
    音）：下班了沒？等一下跳板幫我開一個支付的QR code過
    來。凱（即王凱孝）：要多少的。元（語音）：就200左右
    的，那個液晶的（購物）被打掉了。元（語音）：那個好像
    第2天還第3天有發一個要補證件的（email），沒看到沒有
    補就被打掉了。凱（語音）：所以那個都沒有了？元（語音
    ），我信箱給你，你登進去看是還有沒有？元（語音）：我
    也搞不懂。 元：Qqaz800105（GMAIL帳號）。元：Az800105
    （密碼）」（見偵14274卷二第19頁），可見被告於107年10
    月11日使用之電子郵件信箱正為GMAIL帳號「Qqaz800000000
    0il.com」。惟該電子郵件信箱係自107年9月5日方開始在被
    告持用之ASUS_Z00AD行動電話註冊使用，而於107年4月24日
    、4月30日、5月6日、8月23日、8月27日、8月29日註冊使用
    之裝置「OPPO R9m、Samsung SM-G9550、IPhone 7 Plus、H
    TC_D610x」均非扣案被告使用之電腦或行動電話，且亦無證
    據證明該等裝置係被告所使用，此有電子郵件偏好設定列印
    資料、桃園市政府警察局中壢分局扣押物品目錄表附卷可稽
    （見偵14274卷二第119頁、偵14274卷一第177至179頁），
    又被告既供稱電子郵件信箱「Qqaz8000000000il.com」係綽
    號「柚子」之人所申請並提供其使用，當不能排除於107年9
    月5日前使用該信箱之人為「柚子」或其他非被告之人。而
    本案如附表各編號所示被害人之信用卡遭盜用之時間係自10
    7年3月間起迄同年8月間止（雖起訴書就附表編號9之盜刷日
    期記載為「107年8、9月間」，惟依卷附花旗銀行110年9月2
    3日政查字第0000082115號函，有盜刷疑慮之交易日期應為
    「107年8月16日」），是縱盜刷之人使用之電子郵件信箱為
    被告於107年9月5日後使用之GMAIL帳號「Qqaz8000000000il
    .com」（然依前述㈣⒈，本案卷內證據僅能認定如附表編號1
    、2、6所示被害人之信用卡遭盜刷與該電子郵件信箱有關）
    ，依上開說明，如因此逕認前揭盜刷卡行為即係被告所為，
    實過於武斷。
　⒊另上開電子郵件信箱之使用人曾於107年10月7日透過viagogo
    線上交易平台購買演唱會門票，此有GMAIL電子郵件信箱網
    頁及信件內容截圖在卷可稽（見偵14274卷二第199至201頁
    ），而如前所述，該電子郵件信箱係自107年9月5日開始在
    被告持用之ASUS_Z00AD行動電話註冊使用，被告亦於107年1
    0月11日與案外人王凱孝之微信對話中透露其使用該電子郵
    件信箱，是使用該電子郵件信箱在viagogo線上交易平台進
    行前開交易之人極有可能為被告。惟該次交易之付款方法為
    信用卡，卡號末4碼為「6175」，刷卡金額為「4,394元」，
    顯然與本案如附表各編號所示被害人信用卡遭盜刷之情節並
    不相符，且卷內亦無證據足資認定被告係未經他人同意使用
    該卡號末4碼為「6175」之信用卡進行刷卡消費，是公訴意
    旨認被告使用上開電子郵件信箱登入網路裝置，並連結viag
    ogo及購票網站進行信用卡盜刷交易乙節，尚非可採。　
  ㈤公訴意旨所提出之其他證據亦不足以證明被告有本案盜刷信
    用卡之行為：
  ⒈證人即另案被告黎修銘於警詢時證稱：是「Mike」（榜左，
    即魏榜首）知道我可以拿到某特定字頭（信用卡前6碼）的
    料，所以叫吳宏龍帶我去找黃元駿，是黃元駿要這某特定字
    頭的料，因為這些字頭的料他說刷卡不會跳3D認證，我知道
    黃元駿會盜刷，技術比我強等語（見偵14274卷一第134至13
    5頁）；於偵訊時證稱：黃元駿跟我是不同案，他有自己的
    管道去取得信用卡，我不曉得他如何處理等語（見偵14274
    卷三第91頁）。由上雖可見證人黎修銘指涉被告有盜刷他人
    信用卡之技術，惟其於本院審理時改稱：因為檢察官有問我
    「你是否知道他有在盜刷物品」，我說「我不曉得」，檢察
    官就接著問「那你知道他的信用卡卡號怎麼來」，因為我都
    不曉得他有在盜刷，是檢察官告訴我他在盜刷，我就回答檢
    察官「如果是他有在盜刷，那他一定有他自己的管道去拿」
    ，我不曉得等語（見訴卷第359頁），是就被告有無盜刷信
    用卡之情形已一改肯定之態度。且縱被告確有盜刷他人信用
    卡之行為，然遭盜刷者是否即係公訴意旨所指如附表各編號
    所示之各該被害人？如前所述，在無其他積極證據足資佐證
    係被告所為之情形下，實無從逕以證人黎修銘之前開證詞，
    遽為對被告不利之認定。
  ⒉證人吳宏龍雖於警詢時證稱：我跟「阿南」於107年10月24日
    去桃園市○○區○○路0段00巷00號5樓賭博，當日「Mike」叫我
    順便帶「阿得」（即黎修銘）過去，幫黃元駿做盜刷，我有
    看見黃元駿跟「阿得」在那做盜刷，屋內筆記型電腦就是他
    們2人在盜刷使用等語（見偵14274卷一第159至162頁）。縱
    證人吳宏龍上開所述屬實，惟其目擊被告盜刷他人信用卡之
    時間既為107年10月24日至同年月25日，即與本案各被害人
    遭盜刷之時間無涉，而無從逕認本案犯行係被告所為。
  ⒊扣案被告所使用之筆記型電腦、硬碟、行動電話，經送內政
    部警政署刑事警察局進行數位鑑識結果，除查得ACER筆記型
    電腦內有如附表各編號所示被害人之證件影本、信用卡或手
    寫信用卡資料之影像檔案儲存其內（惟無法證明被告涉有本
    案犯行，詳如前述）外，另自扣案被告所使用之iPhone 6s
    手機內亦有發現被告與「Mike（魏榜首）」、「南天王」、
    「王凱孝」、「李勝文」等人之通訊軟體對話紀錄（見偵14
    274卷一第74、126頁；偵14274卷二第8至45頁）。惟細繹上
    開對話內容，對話時間均係在107年9、10月間，而與本案被
    害人遭盜用信用卡之時間互不相合，且其中疑似有信用卡相
    關內容者，例如：⑴與「Mike」於107年10月17日之通訊內容
    中，「Mike」傳送「楊易辰」之信用卡資訊内容予被告，被
    告回覆上述卡號檢核失敗之圖片（見偵14274卷二第10頁反
    面）；⑵與「Mike」於107年10月20日之通訊內容中，被告傳
    送與暱稱「Only One料 」之人之對話內容「現有JP4頭免3
    可不可以做、日本料4字頭免3的可以做嗎」予「Mike」（見
    偵14274卷二第11頁），然均無法看出上揭內容與本案被害
    人有何相干，不足為被告不利認定之證據。另扣案公訴意旨
    所謂之「教戰手則」（見偵14274卷二第46頁正反面），雖
    其內容「料來臺灣、申請E-Mail、用卡上資料＋E-Mail申請p
    aypal、跳轉資料上ip再作業、他確認卡級別、照單購物、
    照結果排解問題」等語，與盜用他人信用卡冒名申請paypal
    帳戶後再為線上消費之情節頗為相似，惟該手寫筆記內容除
    被告否認為其所有外（見偵14274卷一第70頁），至多僅能
    證明被告或知悉盜刷信用卡之技術及流程，尚無法直接推論
    本案被害人遭盜用信用卡即係被告所為。 
　⒋如附表各編號所示被害人之證述、卷附客戶消費明細、網銀
    國際股份有限公司儲值流向暨交易紀錄、持卡人爭議交易聲
    明書、信用卡疑有異常簽帳消費之簡訊照片等證，僅能證明
    各該被害人持用之信用卡有遭不詳之人盜刷使用乙情；證人
    邱幼旻之證述僅能證明GMAIL帳號「Qqaz8000000000il.com
    」並非其所申請；卷附電子郵件帳戶活動紀錄及時間軸，僅
    能證明上開電子郵件信箱帳號於行動裝置上之使用情形及路
    徑，惟如前所述，並無法勾稽如附表所示各盜刷日期時間，
    該電子郵件信箱帳號之使用人為被告；其餘扣案分享器、電
    子密碼器、SIM卡、磁條卡、銀行存摺、記事本、行動電話
    、印章及租賃契約書、匯出匯款申請書、證件資料、筆記資
    料等物，均無法證明與本案犯罪之關連性。
五、綜上所述，被告究否確有本案如附表所示各該盜刷信用卡之
    犯行，尚無足夠之證據予以證明，本院認為仍存有合理之懷
    疑，猶未到達確信其為真實之程度，自不能遽認被告確有被
    訴之行使偽造準私文書及詐欺取財犯行，揆諸首揭法律規定
    與說明，既無足夠證據確信公訴意旨此部分之指述為真實，
    不能證明被告此部分犯罪，本院自應為被告無罪之諭知。
據上論斷，應依刑事訴訟法第301條第1項，判決如主文。
本案經檢察官李韋誠提起公訴，檢察官李孟亭到庭執行職務。
中    華    民    國    111   年     2    月    14    日
                  刑事第五庭  審判長法  官  呂世文
                                    法  官  陳郁融
                                    法  官  曾淑君
以上正本證明與原本無異。
如不服本判決應於收受判決後20日內向本院提出上訴書狀，並應
敘述具體理由。其未敘述上訴理由者，應於上訴期間屆滿後20日
內向本院補提理由書(均須按他造當事人之人數附繕本)「切勿逕
送上級法院」。 
　　　　　　　　　　　　　　　      書記官　李玉華 
中　　華　　民　　國　　111 　年　　2 　　月　　14　　日
附表：
編號 被害人 交易項目 盜刷日期 刷卡金額 發卡銀行 卡號 交易狀態 1 徐美雲 GOOGLE*VISA0001 107年8月24日 2筆共2,100元 中國信託銀行 0000000000000000 交易成功 2 于弘 BANK OFCHIAN  107年4月8日、4月15日 2筆共6萬6,051元 臺北富邦銀行 0000000000000000 交易成功 3 邱秀合 紅陽科技-蕭東哲 107年3月21日 5,250元 臺北富邦銀行 0000000000000000 交易成功 4 莊孟諺 智付通-夠麻吉購物x生活市集 107年8月23日 3筆共6,859元 臺北富邦銀行 0000000000000000 交易成功 5 陳靜姝 BANK OFCHIAN  107年4月7日 2萬7,054元 臺新銀行 0000000000000000 交易成功 6 王盈翔 不詳 107年8月31日 不詳 國泰世華銀行 0000000000000000 不詳 7 徐靜宜 不詳 107年4月14日 5筆共425元 國泰世華銀行 0000000000000000 交易成功 8 吳芳瑄 WECHAT*DD 107年5月2日 2筆共282元 國泰世華銀行 0000000000000000 交易成功 9 張琇茹 不詳 107年8、9月間 不詳 花旗銀行 0000000000000000 不詳 10 曾褀文 不詳 107年8月間 不詳 花旗銀行 0000000000000000 不詳